臺灣基隆地方法院民事判決　　　　　　　　96年度訴字第10號
原　　　告　乙○○
訴訟代理人　黃教倫律師
被　　　告　甲○○
　　　　　　　　　　　　號1樓.
訴訟代理人　丙○○
　　　　　　　　　　　　TP9.
上列當事人間請求損害賠償事件，本院於中華民國96年2月1日言
詞辯論終結，判決如下：
    主  文
被告應給付原告新台幣陸拾貳萬零壹佰零貳元，及自民國九十五
年十二月九日起至清償日止，按年息百分之五計算之利息。
原告其餘之訴駁回。
訴訟費用由被告負擔十分之六，餘由原告負擔。
本判決於原告以新台幣貳拾萬陸仟元供擔保後，得假執行。
原告其餘假執行之聲請駁回。
    事實及理由
甲、程序方面：
    按訴狀送達後，原告不得將原訴變更或追加他訴，但擴張或
    減縮應受判決事項之聲明者，不在此限，民事訴訟法第255
    條第1項第3款定有明文，原告起訴之初主張被告應給付新台
    幣（下同）800,000元及法定遲延利息，嗣後原告擴張訴之
    聲明至1,088,646元及法定遲延利息，核與上開法條相符，
    應予准許。
乙、實體方面：
一、本件原告起訴主張︰
(一)被告甲○○於民國94年4月30日，駕駛車號9K-4106號自小客
    車，沿基隆市○○路○段往市區方向行駛，原應注意減速慢
    行及車前狀況，作隨時停車之準備。詎被告於當日上午11時
    30分許，在行經該路段161號前有醫院標誌之交岔路口，依
    當時天侯晴，日間自然光線，路面柏油舖裝，乾燥無缺陷，
    又無障礙物，視線良好，並無不能注意之情事，被告竟疏未
    注意減速慢行及車前狀況，不慎擦撞正由行人穿越道穿越道
    路之原告，致原告受有右側骨盆骨折、頭部撕裂傷併皮下血
    腫、右臉右膝及左踝挫傷與尾椎挫傷等傷害。爰本於侵權行
    為法律關係提起本訴，請求被告賠償原告所受損害。
(二)茲就原告請求之金額臚列說明於下：
  1.因車禍所支出之醫療費用：194,829元。
  2.相當看護費用之損害：原告自94年4月30日起之半年內，因
    車禍受傷無法自理生活，須他人照料，以全日看護工1日之
    看護費2,100元計算，被告應給付看護費378,000元 (2,100
    ×180＝378,000)。
  3.增加生活上需要之費用：原告因本件車禍受有外傷，需在家
    中自行清理、包紮傷口，而前往藥局購買藥品及醫療用品，
    共計15,817元。
  4.精神賠償：原告年屆八旬，本非強健，復因本件車禍受傷，
    住院多日，返家更是臥病在床，身體狀況大不如前，且被告
    案發後推諉卸責，迄未與原告和解，原告身心受創甚大，爰
    請求精神賠償500,000元。
  5.以上合計共1,088,646元。
(三)併為聲明：(一)被告應給付原告1,088,646元，及自起訴狀
    繕本送達翌日（95年12月9日）起至清償日止，按年息5%計
    算之利息。(二)原告願供擔保，請准宣告假執行。
二、被告除認為原告請求之賠償金額過高外，對於原告其餘主張
    之事實並不爭執，辯稱：原告請求之醫療費用，其中健保給
    付部分應不得請求，看護天數、費用及精神損害之金額均過
    高，另原告請求之營養品、奶粉費用與本件車禍無關，應予
    扣除等語。並聲明：原告之訴及假執行之聲請均駁回。
三、原告主張：被告駕車於上開時、地，因疏未注意減速慢行及
    車前狀況，不慎擦撞正由行人穿越道穿越道路之原告，致原
    告受有右側骨盆骨折、頭部撕裂傷併皮下血腫、右臉右膝及
    左踝挫傷與尾椎挫傷等傷害，並據提出長庚紀念醫院基隆分
    院診斷證明書3紙為證。且被告所涉之過失傷害犯行，業由
    台灣基隆地方法院檢察署檢察官偵查後提起公訴，並經台灣
    基隆地方法院於95年11月30日以95年度基交簡字第423號刑
    事判決判處拘役50日，得易科罰金，因未上訴而告確定，亦
    據本院依職權調借上開刑事卷宗核閱屬實。被告對此亦不爭
    執，原告之主張自堪信為真實。
四、按「因故意或過失，不法侵害他人之權利者，負損害賠償責
    任。」；「不法侵害他人之身體或健康者，對於被害人因此
    喪失或減少勞動能力或增加生活上之需要時，應負損害賠償
    責任。」；「不法侵害他人之身體、健康、名譽、自由、信
    用、隱私、貞操，或不法侵害其他人格法益而情節重大者，
    被害人雖非財產上之損害，亦得請求賠償相當之金額。」，
    民法第184 條第1 項前段、第193 條第1 項、第195 條第1
    項前段分別定有明文。本件被告駕車撞擊原告致其受有上開
    傷勢，被告之行為與原告之受傷行為間，自有相當因果關係
    ，被告自應負侵權行為損害賠償之責，從而原告依前揭法條
    之規定，訴請被告賠償其損害，即屬於法有據。茲於原告聲
    明範圍內，審酌其請求損害賠償範圍應否准許，茲分述如下
    ：
  1.醫療費用：
    原告主張因本件車禍共支出醫療費用194,829元，並提出由
    長庚紀念醫院基隆分院出具之醫療費用收據、住院及門診相
    關費用明細表為證，觀諸住院及門診相關費用明細表所示，
    其中80,6 85元，為原告自付之醫療費用，被告對此亦不爭
    執，核屬必要，原告此部分之請求為有理由；至健保給付之
    114,14 4元，按諸全民健康保險法第82條規定：保險對象因
    汽車交通事故，經本保險提供醫療給付者，本保險之保險人
    ，得向強制汽車責任保險之保險人代位請求該項給付，是依
    全民健康保險提供醫療給付者，該項醫療費用請求權，已法
    定移轉予中央健康保險局，自不得再向對造請求（最高法院
    93年台上字第1159號判決意旨參照），故關於健保給付部分
    ，依據上揭全民健康保險法第82條規定，原告不得向被告為
    請求，故由健保給付部分之醫療費用自應剔除，原告僅得請
    求上開自付額80,685元部分，逾此部分之請求，因已為全民
    健保所給付，為無理由，應予駁回。
  2.相當於看護費用之損害部分：
  (1)按親屬代為照顧被害人之起居，固係基於親情，但親屬看護
    所付出之勞力並非不能評價為金錢，雖因二者身分關係而免
    除被害人之支付義務，惟此種基於身分關係之恩惠，自不能
    加惠於加害人。故由親屬看護時雖無現實看護費之支付，仍
    應認被害人受有相當於看護費之損害，得向上訴人請求賠償
    ，始符公平原則，有最高法院94年臺上字第15 43號判決可
    參。
  (2)原告主張其自94年4月30日起半年之內，因傷無法無法自理
    生活，須賴親人全程照料、看護，以全日看護工1日之看護
    費2,100元計算，被告應給付看護費378,000元 (2,100×180
    ＝378,000)。觀諸原告所提出之診斷證明書醫囑欄項下明載
    ：「病患．．．依94年4月30日ｘ光診斷右側骨盆骨折，因
    病情需要24小時看護照顧半年。」又依原告所提出之基隆市
    病患服務人員協會看護費用標準表所示，看護費用全日班24
    小時為2,100元，且衡諸現今社會行情，其金額尚稱合理，
    是原告請求被告賠償上開需看護期間內相當於看護費用之損
    害378,000元 (2,100×180＝378,000)，為有理由，應予准
    許。
  3.原告另主張因本件車禍受有外傷，須在家中自行清理、包紮
    傷口，而前往藥局購買醫療輔助藥品，共計支出15,817元，
    有原告提出之信安藥局收據、杏佳醫療儀器行統一發票等件
    為憑。觀諸其中部分統一發票所載之奶粉400元 (兩造於本
    院審理時合意以400元計算)、營養品4,000元，顯與本件車
    禍無關外，其餘砂布、醫療用品、助行器、棉棒等，核均係
    供清理、包紮外傷傷口之醫療用品、藥品，均屬必要之費用
    ，被告對此亦不爭執，原告此部分之請求在11,417元 (15,0
    00－000－0,000＝11,417)範圍內，為有理由，逾此部分，
    即無理由，應予駁回。
  4.慰撫金部分：
    按慰撫金之多寡，應斟酌雙方之身分、地位、資力與加害之
    程度及其他各種情形核定相當之數額，亦即金額是否相當，
    自應依實際加害情形與被害人所受之痛苦及雙方之身分、地
    位、經濟狀況等關係決定之。本件原告因被告之侵權行為，
    受有右側骨盆骨折、頭部撕裂傷併皮下血腫、右臉右膝及左
    踝挫傷、尾椎挫傷、左右足踝皮膚等傷害，且半年內需人全
    程看護，無論肉體及精神上均受有痛苦，原告自得請求精神
    慰藉金。本院斟酌原告之年齡、傷勢、身心所受折磨及審酌
    兩造之身分、地位、經濟能力等一切情狀，認原告請求之非
    財產上損害賠償即慰撫金500,000元，尚嫌過高，應予核減
    為150,000元，始屬公允，逾此數額之請求，則無理由。
  5.從而，原告因本件車禍所受之損失合計670,102元 (計算式
    ：80,685＋378,000＋11,417＋150,000＝620,102）。
五、按給付有確定期限者，債務人自期限屆滿時起，負遲延責任
    。給付無確定期限者，債務人於債權人得請求給付時，經其
    催告而未為給付，自受催告時起，負遲延責任。其經債權人
    起訴而送達訴狀，或依督促程序送達支付命令，或為其他相
    類之行為者，與催告有同一之效力。又遲延之債務，以支付
    金錢為標的者，債權人得請求依法定利率計算之遲延利息。
    民法第229 條第1 項、第233 條第1 項分別定有明文。查本
    件原告因被告侵權行為受有損害，得請求被告賠償損害，已
    如前述，惟被告給付損害賠償之義務，並非定有確定期限，
    必待原告催告而未為給付，被告始負遲延責任，本件原告係
    以起訴方式請求被告給付損害賠償，依法原告得請求自起訴
    狀繕本送達之翌日起依年率百分之5計算之法定遲延利息。
六、縱上各述，原告基於侵權行為損害賠償請求權，訴請被告賠
    償原告620,102元及自95年12月9日（起訴狀繕本送達翌日）
    起至清償日止，按年息百分之5計算之法定遲延利息範圍內
    ，為有理由，應予准許，逾此範圍之請求，則無理由，應予
    駁回。
七、本件原告陳明願供擔保，聲請宣告假執行，就原告勝訴部分
    經核並無不合，爰酌定相當之擔保金額告之。至於原告其餘
    敗訴部分所為假執行之聲請，因該部分訴之駁回而失所依據
    ，自不應准許，併予駁回之。
八、據上論結，原告之訴為一部有理由、一部無理由，依民事訴
    訟法第79條、第390條第2項，判決如主文。
中　　華　　民　　國　　96　　 年　　2　　月　　16　　日
                  民事庭法  官  徐世禎
以上正本係照原本作成。
對於本件判決如有不服，應於收受送達後20日內向本院提出上訴
書狀，敘述上訴之理由，上訴於臺灣高等法院，並按他造當事人
之人數附具繕本。
中　　華　　民　　國　　96　　年　　2 　　月　　16　　日
                        書記官  賴敏慧
